---
title: "Revision de Indicadores"
author: "Roberto"
format: pdf
editor: visual
---

## Revisión de Indicadores

En el repositorio *Tablero_Indicadores* se identificó que existen indicadores que son citados dentro de el archivo *temporalidad.csv* y no se encuentran en sus respectivos archivos donde se extrae informacion dividios en *anual.csv*, *bianual.csv*, *mensual.csv*, *quinquenal.csv*, *trianual.csv* y *trimestral.csv* Asi como algunos indicadores que aparecen en las diferentes temporalidades pero no son citadas dentro de *temporalidad.csv*

## Codigo Implementado

Mediante las librerias **dplyr** y **stringr** utilizamos las funciones **filter()** ,**unique()** y **str_squish()** llamando las librerias necesarias:

```{r}
#| eval: false
#| label: load-packages

library(stringr)
library(dplyr)
```

primero se realiza la carga del archivo *temporalidad.csv* y despues se utiliza **filter()** para filtrar la información dentro de *temporalidad.csv* y aplicar **str_squish()** para eliminar espacios en las cadenas de texto, de acuerdo a las etiquetas por periodo con el siguiente esquema:

## Periodos

- Anual
- Bianual
- Mensual
- Quinquenal
- Trianual
- Trimestral

```{r}
#| eval: false
temporalidad= read.csv("datos/temporalidad.csv")

temp_periodo = temporalidad|> dplyr::filter(Temporalidad=="Periodo")
temp_periodo$Indicador= stringr::str_squish(temp_periodo$Indicador)

```

Despues para cada archivo *periodo.csv* realizamos su carga correspondiente y seleccionando la columna Indicadores para aplicar **str_squish()** y asi poder comprimir la información de indicadores en cadenas de texto sin espacios y por ultimo aplicamos la función **unique()** pues en los archivos *periodo.csv* existen multiples elementos de un mismo indicador, por lo que eliminamos repeticiones

```{r}
#| eval: false

periodo= read.csv("datos/periodo.csv")
periodo$Indicador= stringr::str_squish(periodo$Indicador)
periodo_unicos= periodo$Indicador |> unique()

```

Ya con los datos cargados y agrupados, pasamos a hacer la comparacion de cada uno de los archivos de temporalidad (anual, bianual, trimestral, etc.) contra cada uno de los filtrados del archivo *temporalidad.csv* mediante **%in%** que verifica sí los elementos de un arreglo se encuentran dentro de otro y se realiza en ambas direcciones pues se identifico que algunos indicadores en *temporalidad.csv* estan citados pero no aparecen en su respectivo archivo *periodo.csv* asi como indicadores en *periodo.csv* que no se citan dentro de *temporalidad.csv*

```{r}
#| eval: false

periodo_unicos %in% temp_periodo$Indicador
temp_trimestral$Indicador %in% trimestral_unicos

```

Con la salida de estos dos ultimos comandos se identidica con **TRUE** o **FALSE** los indicadores que coincideo y cuales no respectivamente, con lo cual podemos obener los indicadores no vinculados correctamente los cuales son:

### Diferencias encontradas entre Temporalidad-Anual

Datos que se encuentran en citados en Temporalidad pero no estan en Anual

- Capacidad instalada en las PTARs (Litros por segundo)

- Areas naturales protegidas superficie terrestre

- Inclución financiera

### Diferencias encontradas entre Temporalidad-Trimestral

Se cuenta con datos en Trimestral pero no se citan dentro de Temporalidad

- Índice de la Tendencia Laboral de la Pobreza (ITLP)

- Porcentaje de la población en pobreza laboral

- Ingreso laboral per cápita a pesos corrientes (nominal)

- Ingreso laboral Per cápita (Deflactado con la canasta alimentaria, pesos)
